臺灣臺南地方法院刑事判決
111年度金訴字第782號
公  訴  人  臺灣臺南地方檢察署檢察官
被      告  洪志彬



上列被告因洗錢防制法等案件，經檢察官提起公訴（111年度偵
緝字第887號、111年度偵緝字第888號），被告於準備程序中，
就被訴事實為有罪之陳述，經告知簡式審判程序意旨，聽取當事
人意見後，本院裁定由受命法官獨任進行簡式審判程序，茲判決
如下：
    主  文
甲○○幫助犯洗錢防制法第十四條第一項之洗錢罪，處有期徒刑伍
月，併科罰金新臺幣壹萬元，罰金如易服勞役，以新臺幣壹仟元
折算壹日。
    事  實
一、甲○○可預見將個人金融帳戶之存摺、提款卡、密碼及網路銀
    行帳號及密碼交予他人，可能幫助他人作為詐欺取財之用，
    亦可能因其提供金融帳戶與他人利用之行為，幫助他人掩飾
    、隱匿特定犯罪所得之本質及去向而製造金流斷點，仍基於
    縱如此發生亦不違背其本意之不確定故意，於民國111年3月
    22日至同年月28日間某時，在不詳地點，將其申設之台新銀
    行帳號000-00000000000000號帳戶（下稱本案帳戶）之存摺
    、提款卡、密碼及網路銀行帳號及密碼等帳戶資料交予真實
    姓名年籍不詳之詐欺集團成員（無證據顯示為未成年人）使
    用，以此方式容任他人使用本案帳戶資料作為詐欺取財及洗
    錢之工具。嗣不詳之詐欺集團（均無證據顯示為未成年人，
    下稱本案詐欺集團）取得本案帳戶資料後，即共同意圖為自
    己不法之所有，基於詐欺取財及掩飾、隱匿特定犯罪所得本
    質及去向以洗錢之犯意聯絡，由不詳之本案詐欺集團成員為
    下列行為：㈠於111年3月26日，透過通訊軟體LINE結識乙○○
    ，並傳送不實投資獲利資訊，致乙○○陷於錯誤後，於111年3
    月28日13時17分匯款新臺幣（下同）5萬元至本案帳戶內；㈡
    於111年3月間，透過通訊軟體LINE結識丙○○，佯稱不實之投
    資獲利資訊及方式，致丙○○陷於錯誤後，於111年3月28日13
    時58分匯款5萬元至本案帳戶內，前述兩筆匯入款項均旋遭
    本案詐欺集團成員以網路銀行轉出而提領一空，以此輾轉方
    式製造金流斷點，掩飾、隱匿詐欺犯罪所得之本質及去向以
    洗錢。嗣經乙○○、丙○○發覺受騙並報警處理，始悉上情。
二、案經乙○○、丙○○分別訴由臺南市政府警察局第一分局、學甲
    分局報告臺灣臺南地方檢察署檢察官偵查起訴。
    理  由
一、本件被告甲○○所犯者，非為死刑、無期徒刑、最輕本刑為3
    年以上有期徒刑之罪，亦非高等法院管轄第一審案件，其於
    準備程序進行中，就被訴事實為有罪之陳述（本院卷第77頁
    ），經依法告知其簡式審判程序之旨，並聽取當事人之意見
    後，合議庭爰依刑事訴訟法第273條之1第1項之規定，裁定
    進行簡式審判程序。且依刑事訴訟法第273條之2規定，不受
    同法第159條第1項、第161條之2、第161條之3、第163條之1
    及第164條至第170條所規定證據能力認定及調查方式之限制
    ，是本案所引傳聞證據均有證據能力。至本判決所引用之非
    供述證據，與本案均有關連性，亦無證據證明係實施刑事訴
    訟程序之公務員以不法方式所取得，依刑事訴訟法第158條
    之4之反面解釋，當有證據能力。
二、上揭犯罪事實，業據被告於準備及審理程序坦認不諱（本院
    卷第75至78、81至88頁），核與證人即告訴人乙○○、丙○○於
    警詢之陳述大致相符（警一卷第3至5頁；警二卷第3至5頁）
    ，並有台新國際商業銀行111年4月19日台新作文字第111121
    15號函暨所附被告本案帳戶交易明細1份、乙○○與詐欺集團
    成員於通訊軟體LINE對話紀錄翻拍照片16張、乙○○網路轉帳
    明細翻拍照片1張、丙○○與詐欺集團成員於通訊軟體LINE對
    話紀錄擷圖9張、丙○○行動網路轉帳明細擷圖1張等件附卷可
    稽（警一卷第11至19、21至24頁；警二卷第33至35頁），足
    徵被告自白與事實相符，堪予採信。本案事證已臻明確，被
    告犯行洵堪認定，應依法論科。
三、論罪科刑
㈠、按刑法上之幫助犯，係對於犯罪與正犯有共同之認識，而以
    幫助之意思，對於正犯資以助力，而未參與實施犯罪之構成
    要件行為者而言。經查，被告已預見其提供本案帳戶資料供
    他人使用，他人有將之用於詐欺取財及洗錢犯罪之可能，竟
    仍不違背其本意，將本案帳戶資料交予本案詐欺集團成員，
    容任本案詐欺集團成員用以詐取乙○○、丙○○之財物，致其等
    陷於錯誤，分別匯款至本案帳戶內，再由不詳之本案詐欺集
    團成員將得手款項以網路銀行轉匯至其他人頭帳戶，以此輾
    轉方式，製造金流斷點，掩飾、隱匿詐欺犯罪所得之本質及
    去向以洗錢，足認被告具有幫助詐欺取財及幫助洗錢之不確
    定故意，而被告所為提供本案帳戶資料予本案詐欺集團成員
    之行為，屬詐欺取財罪、洗錢罪構成要件以外之行為。是核
    被告所為，係犯刑法第30條第1項前段、第339條第1項之幫
    助詐欺取財罪，及刑法第30條第1項前段、洗錢防制法第14
    條第1項之幫助洗錢罪。
㈡、被告以一提供本案帳戶資料之幫助行為，同時觸犯幫助詐欺
    取財及幫助洗錢2罪名，為想像競合犯，應依刑法第55條規
    定，從一重之幫助洗錢罪處斷。又被告以一提供本案帳戶資
    料之行為，幫助本案詐欺集團成員分別對告訴人2人為洗錢
    犯行，侵害數人法益，為同種想像競合犯，應依刑法第55條
    規定，僅論以一幫助洗錢罪。
㈢、被告基於幫助之不確定故意，幫助詐欺集團成員犯一般洗錢
    罪，所犯情節較正犯輕微，爰依刑法第30條第2項規定，按
    正犯之刑減輕之。又被告於審判中自白洗錢犯罪，應依洗錢
    防制法第16條第2項規定，減輕其刑，並依刑法第70條規定
    遞減之。
㈣、檢察官於提起公訴及審理時，未及就被告構成累犯之事實及
    應加重其刑之事項有所主張並具體指出證明方法，故參酌最
    高法院刑事大法庭110年度台上大字第5660號裁定意旨，本
    院自無庸就此部分依職權調查並為相關之認定，且被告此部
    分前科素行僅須依刑法第57條第5款規定於量刑時予以審酌
    即可，附此敘明。
㈤、爰以行為人之責任為基礎，本院審酌被告前因⑴詐欺、偽造文
    書等案件，先後經法院分別判處有期徒刑6月、1年4月(3罪)
    、1年10月、1年8月確定，並經高等法院以106年度聲字第18
    80號裁定定應執行有期徒刑5年8月確定；⑵103年間因三人以
    上共同冒用公務員名義詐欺取財未遂案件，經法院判處有期
    徒刑1年確定（下稱A案）；另因偽證等案件，經法院判處有
    期徒刑3月確定（下稱B案），後A、B案經臺灣臺北地方地院
    以107年度聲字第2491號裁定定應執行有期徒刑1年2月確定
    ，上開⑴⑵案件接續執行，被告於108年5月27日因縮短刑期假
    釋出監，110年4月1日假釋期滿未經撤銷視為執行完畢，而
    被告多次因詐欺案件遭法院判刑，竟不知悔改，再次將本案
    帳戶資料交予本案詐欺集團成員使用，嚴重破壞社會治安及
    有礙金融秩序，助長犯罪歪風，並增加司法單位追緝本案詐
    欺集團成員之困難，且受騙匯入之款項經該集團成員以網路
    銀行層層轉匯後，即難以追查其去向，而得以切斷特定犯罪
    所得與特定犯罪行為人間之關係，所為殊值非難；惟念被告
    終能於審理時坦承犯行，又考量被告僅係提供犯罪助力，非
    實際從事詐欺取財、洗錢犯行之人，不法罪責內涵應屬較低
    ，兼衡本案告訴人等遭騙之款項數額、被告本件犯罪動機、
    手段、所生危害，及其於審理中自陳之智識程度及家庭經濟
    狀況等一切情狀（涉及隱私不予公開，參本院卷第87頁），
    量處如主文所示之刑，並就罰金刑部分諭知易服勞役折算標
    準。
四、不予沒收之說明
㈠、卷內並無證據證明被告有因本案犯行獲有任何犯罪所得，尚
    無從依法宣告沒收或追徵。
㈡、被告交付予詐欺集團成員之本案帳戶存摺、提款卡等帳戶資
    料，雖係供犯罪所用之物，但未經扣案，且前述物品價值低
    微，欠缺刑法上重要性，而無沒收或追徵之必要，故不予宣
    告沒收或追徵。
㈢、至洗錢防制法第18條第1項固規定：「犯第14條之罪，其所移
    轉、變更、掩飾、隱匿、收受、取得、持有、使用之財物或
    財產上利益，沒收之；犯第15條之罪，其所收受、持有、使
    用之財物或財產上利益，亦同」，惟本案被告非實際提款之
    人，亦無證據證明其有實際收受、取得、持有告訴人等受詐
    騙之款項，尚非洗錢防制法第14條第1項之正犯，自無上開
    條文適用，併予敘明。
據上論斷，應依刑事訴訟法第273條之1第1項、第299條第1項前
段，洗錢防制法第14條第1項、第16條第2項，刑法第11條、第30
條第1項前段、第2項、第339條第1項、第55條、第42條第3項前
段，刑法施行法第1條之1第1項，判決如主文。
本案經檢察官蔡宗聖提起公訴，檢察官丁○○到庭執行職務。
中　　華　　民　　國　　111 　年　　12　　月　　13　　日
　　　　　　　　　刑事第五庭    法　官　茆怡文
以上正本證明與原本無異。
如不服本判決應於收受本判決後20日內向本院提出上訴書狀，並
應敘述具體理由。其未敘述上訴理由者，應於上訴期間屆滿後20
日內向本院補提理由書狀（均須按他造當事人之人數附繕本）「
切勿逕送上級法院」。 
　　　　　　　　　　　　　　　　書記官　薛雯庭
中　　華　　民　　國　　111 　年　　12　　月　　13　　日
附錄本案論罪科刑法條
中華民國刑法第30條
幫助他人實行犯罪行為者，為幫助犯。雖他人不知幫助之情者，
亦同。
幫助犯之處罰，得按正犯之刑減輕之。

中華民國刑法第339條
意圖為自己或第三人不法之所有，以詐術使人將本人或第三人之
物交付者，處5年以下有期徒刑、拘役或科或併科50萬元以下罰
金。
以前項方法得財產上不法之利益或使第三人得之者，亦同。
前二項之未遂犯罰之。

洗錢防制法第14條
有第二條各款所列洗錢行為者，處7年以下有期徒刑，併科新臺
幣500萬元以下罰金。
前項之未遂犯罰之。
前二項情形，不得科以超過其特定犯罪所定最重本刑之刑。